【裁判字號】    97,訴,1785
【裁判日期】    971105
【裁判案由】    偽造文書等
【裁判全文】
臺灣彰化地方法院刑事判決              97年度訴字第1785號
公  訴  人  臺灣彰化地方法院檢察署檢察官
被      告  甲○○
上列被告因偽造文書等案件，經檢察官提起公訴（96年度偵字第
10002號），本院判決如下：
    主  文
甲○○共同意圖為自己不法之所有，以詐術使人將本人之物交付
，累犯，處拘役貳拾日，如易科罰金，以新臺幣壹仟元折算壹日
；又共同行使偽造私文書，足以生損害於他人，累犯，處有期徒
刑參月，如易科罰金，以新臺幣壹仟元折算壹日，如附表所示偽
造之「乙○○」署名共參枚均沒收。
    事  實
一、甲○○前於民國93年間，因竊盜案件，經臺灣高等法院臺中
    分院以93年度上易字第1082號判決判處有期徒刑1年2月確定
    ，又因竊盜案件，經臺灣苗栗地方法院以93年度易字第569
    號判決判處有期徒刑1年6月確定，上開案件並經定應執行刑
    為有期徒刑2年7月確定，入監執行後，於95年9月28日縮短
    刑期假釋出監付保護管束，於96年1月23日保護管束期滿未
    經撤銷假釋而視為執行完畢。詎仍不知悔改，雖事後知悉李
    湘鈴（已歿，另經檢察官為不起訴之處分）於96年10月6日
    13時30分許渠等至彰化縣永靖鄉○○路27號「興農生鮮超市
    」購物離去之際，在該超市旁停車場地上拾得乙○○所有之
    皮包1只（內有乙○○所有之身分證1張、健保卡1張、駕駛
    執照2張、提款卡2張及信用卡5張）並據為己有，(一)仍與李
    湘鈴共同基於意圖為自己不法所有之詐欺取財犯意聯絡，於
    96年10月6日13時49分許，駕駛車牌號碼6752-SK自小客車搭
    載李湘鈴至彰化縣永靖鄉○○路○段312號「金牌加油站」加
    油，並持乙○○所有之中國信託商業銀行（下稱中國信託銀
    行）信用卡1張（卡號：0000000000000000號）刷卡消費（
    此筆消費之簽帳單免簽名），致使不知情之加油站人員陷於
    錯誤，交付價值新臺幣（下同）570元之油品；(二)復與李湘
    鈴共同基於行使偽造私文書及意圖為自己不法所有之詐欺取
    財犯意聯絡，於96年10月6日14時許，共同前往彰化縣埔心
    鄉○○路319號大潤發2樓之「行家珠寶」，2人在櫃臺前挑
    選金飾後，推由李湘鈴於附表編號1至3所示時間，持前開乙
    ○○所有如附表所示編號1至3之信用卡各1張，偽冒乙○○
    之名義刷卡消費，並在信用卡簽帳單商店存根聯之持卡人簽
    名欄內接續偽造「乙○○」之署名各1枚（均僅在簽帳單商
    店存根聯偽造「乙○○」之署名1枚，顧客存根聯則無），
    表示係乙○○本人在該特約商店簽帳消費之事項及金額，特
    約商店並得據以向銀行請款，再由銀行轉向乙○○請款之意
    ，而偽造該私文書後，將偽造之簽帳單交付該特約商店即「
    行家珠寶」店員而行使之，致該店店員陷於錯誤而交付渠等
    所購之金項鍊1條及金戒指2枚等物，而以此方式詐得總計
    44,532元之財物（盜刷之時間、信用卡、金額、偽造之署押
    詳如附表所示），並由中國信託商業銀行、臺灣中小企業銀
    行墊付前開消費款，足生損害於乙○○、前開「行家珠寶行
    」特約商店、中國信託商業銀行及臺灣中小企業銀行。甲○
    ○與李湘鈴共同詐得上開金飾後，旋由甲○○駕駛前揭自小
    客車搭載李湘鈴前往臺中市某處之跳蚤市場變賣取得27,000
    元現金，復駕車搭載李湘鈴至彰化縣員林鎮○○街141巷7弄
    空地將乙○○所有之小皮包1只及內含之身分證1張、健保卡
    1張、駕駛執照2張、提款卡2張及信用卡5張丟棄在該處。嗣
    因乙○○接獲發卡銀行傳送之刷卡消費簡訊通知，始察覺有
    異而報警處理，為警循線查獲甲○○、李湘鈴，並由甲○○
    、李湘鈴帶同警員於上開棄置地點起出乙○○所有之小皮包
    1只及內含之身分證1張、健保卡1張、駕駛執照2張、提款卡
    2張及信用卡5張等物（均已發還乙○○）。
二、案經彰化縣警察局員林分局報告臺灣彰化地方法院檢察署檢
    察官偵查起訴。
    理  由
一、本件有關以下所引用被告以外之人於審判外之言詞或書面陳
    述，而不符合刑事訴訟法第159條之1至第159條之4之規定者
    ，業經公訴人及被告於本院明示同意作為證據，且均經本院
    於審理時當庭直接提示而為合法之調查，公訴人、被告均未
    於言詞辯論終結前聲明異議，本院審酌前開證據作成或取得
    之狀況，並無非法或不當取證之情事，且亦無顯不可信之情
    況，故認為適當而均得以作為證據，是前開證據依刑事訴訟
    法第159條之5之規定，均具有證據能力，先予敘明。
二、訊據被告甲○○固坦認其與李湘鈴有於上開時、地，持信用
    卡刷卡簽帳消費取得上開財物，惟矢口否認有何詐欺取財及
    行使偽造私文書犯行，辯稱：刷卡消費均是李湘鈴在簽帳單
    上簽名，其不知李湘鈴係盜刷乙○○之信用卡並在簽帳單上
    偽造「乙○○」之署名，渠等購買金飾後，其確有駕車搭載
    李湘鈴至臺中市某處跳蚤市場，李湘鈴表示要辦事便獨自下
    車，之後其駕車搭載李湘鈴行經彰化縣員林鎮○○街141巷7
    弄空地，李湘鈴即將車窗搖下丟棄物品，其詢問李湘鈴丟棄
    何物後，李湘鈴始告知其拾得乙○○所有皮包一事云云。惟
    查，上開事實，業據證人李湘鈴於警詢時證述綦詳，並經證
    人即被害人乙○○於警詢時證述明確，並有贓物認領保管單
    1紙、被害人乙○○所有前揭證件、提款卡及信用卡影本各1
    份、查獲照片3張、監視錄影畫面翻拍照片4張及信用卡簽帳
    單影本3紙在卷可稽。至被告雖以前揭情詞置辯，然衡諸證
    人即共犯李湘鈴業於警詢時證稱：「（妳和甲○○盜刷信用
    卡所購買的東西在何處？盜刷被害人信用卡所得財物作何用
    途？）加油部分是加在6752-SK號自小客車使用，金項鍊1條
    及金戒指2枚是我和甲○○一起拿到臺中市跳蚤市場變賣，
    變賣現金27,000元整，變賣後將錢拿去還借款，已經全部用
    掉了。」、「（妳和甲○○持被害人信用卡盜刷購物是何人
    提議？何人購物簽名？）是我提議要盜刷被害人信用卡，我
    和甲○○一起用被害人信用卡盜刷，購物是我簽名的，我是
    簽被害人乙○○。」等語，苟如被告所言其均不知情，則李
    湘鈴何以為前揭與被告一起盜刷、一起變賣所購之物等陳述
    ？參以被告於警詢時供稱其與李湘鈴是朋友關係，目前同住
    在一起，工作也一起，沒有仇恨或金錢糾紛等語，及於本院
    審理時供稱其與李湘鈴係在臺中女子監獄執行時結識，進而
    成為情侶，於出監後之95年12月1日見面即持續交往且同住
    ，96年2月14日西洋情人節有一同拍攝結婚照等語在卷，益
    徵被告與李湘鈴關係匪淺、感情深厚，被告對於李湘鈴之經
    濟狀況應知之甚詳，而觀諸本院依被告聲請向中華郵政股份
    有限公司及聯邦商業銀行股份有限公司函調之李湘鈴所有帳
    戶之交易明細內容，李湘鈴所申設之二林郵局帳戶（局號：
    0000000、帳號：0000000）於96年8月17日時存款餘額僅剩
    50元，直至96年11月24日始有3,000元存入，至李湘鈴所有
    之聯邦商業銀行員林分行帳戶，於96年10月1日之存款餘額
    僅有1,334元，直至同年月12日始有被告匯款之7,000元存入
    ，此有中華郵政股份有限公司97年10月13日儲字第09700753
    60號函及聯邦商業銀行員林分行97年10月14日（九十七）聯
    員林字第464號函所檢附之交易明細資料附卷可考，足見李
    湘鈴於案發當時之經濟狀況不佳，況被告於偵查中亦供稱：
   「（興農盜刷那件是否李湘鈴偷的？）李湘鈴說是撿到的，
    李湘鈴拿到錢就說要還給朋友，李湘鈴因為沒有錢也在臺中
    犯了很多竊盜案等語在卷，則被告就李湘鈴於上開時、地一
    次刷卡購買價值44,532元金飾之舉動，豈有毫不懷疑之理？
    酌以依卷附96年10月6日14時28分許「行家珠寶」監視錄影
    畫面及同日14時45分許上址「大潤發」賣場1樓出入口監視
    錄影畫面翻拍照片，顯見被告與李湘鈴形影不離，而被告與
    李湘鈴皆供稱：李湘鈴刷卡時，被告均在場等語屬實，則被
    告就李湘鈴在上開「行家珠寶」接續以附表編號1至3所示3
    張不同之信用卡刷卡結帳之行為（依附表簽帳單所示可知刷
    卡消費時間長達13分鐘以上）及在附表所示3張簽帳單上接
    續簽署「乙○○」之姓名乙節，更難謂為不知。又被告既已
    自承開車搭載李湘鈴前往上址「行家珠寶」刷卡購買金飾，
    旋於購買金飾後駕車搭載李湘鈴遠赴臺中跳蚤市場，復隨即
    駕車搭載李湘鈴返回彰化，途中李湘鈴並將被害人之上開皮
    包丟棄等情，以被告與李湘鈴關係之密切，被告豈有僅充當
    司機而對李湘鈴購買金飾之目的、如何付款及何以於購物後
    隨即前往臺中市等細節均未留意、過問之理？綜合上情相互
    以觀，李湘鈴於上開時、地拾得被害人所有之皮包後，被告
    旋駕車搭載李湘鈴分至上開地點刷卡加油並推由李湘鈴刷卡
    簽帳購買金飾後，又隨即駕車搭載李湘鈴前往變賣金飾，應
    係基於犯意聯絡而共同為之，被告辯稱其對李湘鈴盜刷被害
    人乙○○之信用卡乙節毫不知情云云，顯係事後卸責之詞，
    不足採信。被告與李湘鈴共同盜刷被害人乙○○之信用卡並
    在簽帳單上共同偽造「乙○○」之署名，向上述「金牌加油
    站」及「行家珠寶」等特約商店詐得前揭油品及金飾等物之
    犯行，洵堪認定，應予依法論科。至被告雖於本院準備程序
    時聲請調閱「金牌加油站」及「行家珠寶」之監視錄影畫面
    ，惟此部分已有監視錄影畫面翻拍照片附卷可參，業如前述
    ，且本案事證已臻明確，被告之聲請，核無調查必要，併此
    敘明。
三、按持卡人於特約商店信用卡簽帳單上簽立署押，係表示該持
    卡人有在該特約商店消費簽帳單上所示之事項及金額之事實
    ，而特約商店可據以向約定之銀行請款，銀行再轉向持卡人
    請款之意，故如有偽簽他人署押於信用卡簽帳單者，自足以
    生損害於他人，應成立偽造私文書罪（最高法院91年度臺上
    字第2550號裁判要旨可參）。是核被告所為，就事實欄一(一)
    部分，係犯刑法第339條第1項詐欺取財罪；就事實欄一(二)部
    分，係犯刑法第216條、第210條之行使偽造私文書罪及同法
    第339條第1項之詐欺取財罪。被告與李湘玲就上開事實欄一
    (一)、(二)之犯行，均有犯意聯絡及行為分擔，為共同正犯。又
    被告推由李湘鈴於附表所示簽帳單上偽造署名之行為，係偽
    造私文書之階段行為；而其偽造私文書後復持以行使，偽造
    私文書之低度行為，為行使之高度行為所吸收，均不另論罪
    。被告推由李湘鈴在附表所示3紙簽帳單偽造「乙○○」署
    名進而行使之3次行使偽造私文書行為，時間密接、地點相
    同，各舉動之獨立性極為薄弱，依一般社會健全觀念，難以
    強行分離，顯係基於單一盜刷信用卡之犯意接續所為，應僅
    論以一行使偽造私文書罪。被告以一盜刷信用卡購物之行為
    ，同時觸犯行使偽造私文書及詐欺取財罪，係以一行為同時
    觸犯2罪名，應依刑法第55條之規定，從一重以行使偽造私
    文書罪處斷。又被告所犯事實欄一(一)詐欺取財罪及事實欄一
    (二)行使偽造私文書罪2罪間，犯意各別，行為互殊，應予分
    論併罰。被告前於93年間，因竊盜案件，經臺灣高等法院臺
    中分院以93年度上易字第1082號判決判處有期徒刑1年2月確
    定，又因竊盜案件，經臺灣苗栗地方法院以93年度易字第
    569號判決判處有期徒刑1年6月確定，上開案件並經定應執
    行刑為有期徒刑2年7月確定，入監執行後，於95年9月28日
    縮短刑期假釋出監付保護管束，於96年1月23日保護管束期
    滿未經撤銷假釋而視為執行完畢，有臺灣彰化地方法院檢察
    署刑案資料查註紀錄表、臺灣高等法院被告前案紀錄表各1
    份在卷可考，其於5年以內故意再犯本件有期徒刑以上之2罪
    ，均為累犯，應各依刑法第47條第1項之規定加重其刑。爰
    審酌信用卡乃現代社會普遍而重要之交易工具，並有促進經
    濟、市場之功效，其運作之良窳則端賴社會之信任，被告竟
    圖以冒名偽簽信用卡消費等不法方式，資以滿足個人私慾，
    已相當程度造成此項信任之破壞，妨礙金融交易秩序，並審
    酌其素行非佳暨其犯罪之動機、目的、手段、所生之危害等
    一切情狀，分別量處如主文所示之刑，並均諭知易科罰金之
    折算標準，以示懲儆。如附表所示信用卡簽帳單商店存根聯
    上「乙○○」之署名各1枚（總計3枚），既係偽造，應均依
    刑法第219條之規定，宣告沒收，至該3紙簽帳單商店存根聯
    ，因業已交由特約商店收執，非被告所有，爰不另為沒收之
    宣告，附此敘明。
據上論斷，應依刑事訴訟法第299條第1項前段，刑法第28條、第
216條、第210條、第339條第1項、第55條、第47條第1項、第51
條第5款、第41條第1項前段、第219條，刑法施行法第1條之1，
判決如主文。
本案經檢察官陳茂榮到庭執行職務。
中    華    民    國    97    年    11    月    5     日
                  刑事第二庭      審判長法官  石馨文
                                  法      官  羅永安
                                  法      官  尚安雅
以上正本證明與原本無異。
如不服本判決，應於判決送達後10日內，向本院提出上訴書狀，
上訴書狀應「敘述具體上訴理由」，並按他造當事人之人數附繕
本。「切勿逕送上級法院」。
告訴人或被害人對於判決如有不服具備理由請求檢察官上訴者，
其上訴期間之計算係以檢察官收受判決正本之日期為準。
中    華    民    國    97    年    11    月    7     日
                                  書  記  官  陳文俊
附錄本案論罪科刑法條全文：
中華民國刑法第210條
（偽造變造私文書罪）
偽造、變造私文書，足以生損害於公眾或他人者，處 5 年以下有
期徒刑。
中華民國刑法第216條
（行使偽造變造或登載不實之文書罪）
行使第 210 條至第 215 條之文書者，依偽造、變造文書或登載
不實事項或使登載不實事項之規定處斷。
中華民國刑法第339條
（普通詐欺罪）
意圖為自己或第三人不法之所有，以詐術使人將本人或第三人之
物交付者，處5年以下有期徒刑、拘役或科或併科1千元以下罰金
。
以前項方法得財產上不法之利益或使第三人得之者，亦同。
前二項之未遂犯罰之。
附表：
┌──┬──────┬─────────────┬─────┬──────┐
│編號│ 犯罪時間   │   簽帳消費使用之信用卡   │ 刷卡金額 │偽造之署押  │
│    │ （民國）   │                          │（新臺幣）│            │
├──┼──────┼─────────────┼─────┼──────┤
│ 1  │96年10月6日 │中國信託商業銀行信用卡1張 │20,000元  │信用卡簽帳單│
│    │14時6分許   │（卡號：0000000000000000）│          │商店存根聯上│
│    │            │                          │          │偽造「乙○○│
│    │            │                          │          │」之署名1枚 │
├──┼──────┼─────────────┼─────┼──────┤
│ 2  │96年10月6日 │臺灣中小企業銀行信用卡1張 │14,372元  │信用卡簽帳單│
│    │14時8分許   │（卡號：0000000000000000）│          │商店存根聯上│
│    │            │                          │          │偽造「乙○○│
│    │            │                          │          │」之署名1枚 │
├──┼──────┼─────────────┼─────┼──────┤
│ 3  │96年10月6日 │中國信託商業銀行信用卡1張 │10,160元  │信用卡簽帳單│
│    │14時19分許  │（卡號：0000000000000000）│          │商店存根聯上│
│    │            │                          │          │偽造「乙○○│
│    │            │                          │          │」之署名1枚 │
└──┴──────┴─────────────┴─────┴──────┘


司法院資訊處製作；財團法人民間司法改革基金會備份。
